臺灣彰化地方法院交通事件裁定　　　　100年度交聲字第942號
移送機關即
原處分機關　　交通部公路總局臺中區監理所彰化監理站
異　議　人
即受處分人　　鄭瑞麟
上列聲明異議人因違反道路交通管理處罰條例案件，對於交通部
公路總局臺中區監理所彰化監理站於民國100年5月5日所為處分
（原處分案號：裁監四字第裁64-Z00000000號裁決書），聲明異
議，本院裁定如下：
    主  文
原處分撤銷。
鄭瑞麟汽車駕駛人，駕駛汽車經測試檢定酒精濃度超過規定標準
，吊扣普通小型車駕駛執照拾貳個月，並應接受道路交通安全講
習。
    理  由
一、原處分機關意旨略以：聲明異議人即受處分人鄭瑞麟（下稱
    異議人）於民國（下同）99年3月29日00時44分許，酒後駕
    駛車牌號碼A6-5257號自小客車，在臺76線西向14.5公里處
    ，因酒後駕車經測得酒精濃度測定呼氣值達每公升0.72毫克
    ，為內政部國道公路警察局第三警察隊以其有違反道路交通
    管理處罰條例第35條第1項第1款規定之行為，掣開違反道路
    交通管理事件通知單（單號：公警局交字第Z00000000號）
    舉發。原處分機關經查異議人違規屬實，遂於100年5月5日
    以彰監四字第裁64-Z00000000號裁決書，裁處罰鍰新臺幣（
    下同）4萬9千5百元整，並吊扣駕駛執照12個月，施以道安
    講習。按刑事訴訟法所規定之緩起訴處分乃附條件之不起訴
    處分，本質上為不起訴處分之一種，此觀該法第256條之規
    定自明，至檢察官為不起訴處分時，依刑事訴訟法第253條
    之2第1項規定，對被告所為之指示及課予之負擔，乃屬一種
    特殊之處遇措施，並非刑罰。故刑事案件經檢察官為緩起訴
    處分確定後，視同不起訴處分確定，依行政罰法第26條第2
    項規定，得依違反行政法上義務規定為行政裁罰，並無違反
    一事不二罰之法律規定，原處分應無不合等語。
二、聲明異議意旨略以：異議人因違背安全駕駛一案，經緩起訴
    處分確定，並已依緩起訴處分完成40小時之義務勞動服務，
    然因無人告知須至監理所辦理吊扣駕照，以致異議人到監理
    站想要換駕照時方被告知尚須吊扣駕照一年而影響異議人生
    計云云，爰依法聲明異議。
三、按汽車駕駛人飲用酒類後，其吐氣所含酒精濃度超過每公升
    0.25毫克以上者，不得駕車；汽車駕駛人，駕駛汽車經測試
    檢定，有酒精濃度超過規定標準者，處一萬五千元以上六萬
    元元以下罰鍰，當場移置保管其車輛及吊扣其駕駛執照1年
    ，並應接受道路交通安全講習，道路交通安全規則第114條
    第2款及道路交通管理處罰條例第35條第1項第1款、第24條
    第1項第2款分別定有明文。
四、次按一行為同時觸犯刑事法律及違反行政法上之義務時，則
    屬於「刑罰」與「行政罰」處罰競合之問題，茲析述如下：
（一）行政罰法第26條規定：「一行為同時觸犯刑事法律及違反
      行政法上義務規定者，依刑事法律處罰之。但其行為應處
      以其他種類行政罰或得沒入之物而未經法院宣告沒收者，
      亦得裁處之。前項行為如經不起訴處分或為無罪、免訴、
      不受理、不付審理之裁判確定者，得依違反行政法上義務
      規定裁處之。」即所謂一事不二罰原則，其立法理由係因
      一行為同時觸犯刑事法律及違反行政法上義務規定時，由
      於刑罰與行政罰同屬對不法行為之制裁，而刑罰之懲罰作
      用較強，故在處罰目的與處罰方式皆相同，若依刑事法律
      處罰，即足資警惕時，實無一事二罰再處行政罰之必要；
      且刑事法律處罰，由法院依法定程序為之，較符合正當法
      律秩序，應予優先適用，但罰鍰以外之沒入或其他種類行
      政罰，因兼具維護公共秩序之作用，為達行政目的，行政
      機關仍得併予裁處。
（二）又檢察官為緩起訴處分時，依刑事訴訟法第253條之2第1
      項規定對被告所為之指示及課予負擔，此等命令名義上雖
      非刑罰，但仍是一種特殊之處遇措施，造成被告之財產減
      少或義務增加，具有實質刑事處罰之效果，與刑事制裁無
      異，性質上可謂刑事處分，而緩起訴制度雖以特別預防為
      優先考量，但在具體個案決定上，實亦達到一般預防的作
      用及報應理念，基於一行為不二罰原則，異議人如已就其
      行為受到附條件為義務勞務之緩起訴處分，自不應因同一
      行為再受到國家課以行政罰鍰之處罰。
（三）依上說明，自行政罰法第26條規定立法意旨為有利於行為
      人之解釋，以及保障人民基本權，與法律規定明示其一排
      除其他原則之觀點而論，道路交通主管處罰機關如欲對應
      受行政處罰之人為裁罰時，除須待緩起訴處分實質確定（
      即緩起訴猶豫期間經過而未經撤銷）後方得為之外，亦不
      得再對應受行政處罰之人另外科以行政罰鍰，始不違反行
      政罰法第26條明定之一行為不二罰之原則。從而，汽車駕
      駛人之酒後駕車行為，經測試檢定酒精濃度超過規定標準
      時，其既違反道路交通管理處罰條例第35條第1項第1款所
      定之行政法上義務，同時又觸犯刑法第185條之3公共危險
      罪之刑事法律，則道路交通主管處罰機關於緩起訴處分猶
      豫期間屆滿後，除依上開行政罰法第26條第1項但書規定
      ，得對異議人處以其他種類行政罰之情形外，關於罰鍰部
      分，則應依行政罰法第26條第1項前段及道路交通管理處
      罰條例第10條規定，移送地方法院檢察署處理，於移送後
      ，除有行政罰法第26條第2項所定不起訴處分等事由或法
      律另有規定，得依違反行政法上義務規定另行裁處者外，
      即不得再依道路交通管理處罰條例第35條第1項第1款規定
      ，裁處異議人罰鍰之行政罰。
五、經查，本件異議人於99年3月28日晚間11時許起至同日晚上
    12時止，在彰化縣員林鎮某路邊攤飲用啤酒2、3罐後，已達
    不能安全駕駛動力交通工具之程度，卻仍於99年3月29日0時
    38分許，駕駛車號A6-5257號自用小客車上路，而在行經彰
    化縣埔心鄉省道台76線快速公路14.5公里處，為警攔查，經
    測其呼氣酒精濃度結果為每公升0.72毫克，此為異議人所不
    爭執，並有上開舉發違反道路交通管理事件通知單、臺灣彰
    化地方法院檢察署99年度速偵字第759號緩起訴處分書及彰
    化地方法院檢察署彰檢文日99緩1299字第25792號通知書各1
    紙在卷可稽。次查本件異議人已因前開事實遭內政部警政署
    國道公路警察局舉發，並移送臺灣彰化地方法院檢察署偵辦
    公共危險罪責，經檢察官於99年3月30日以99年度速偵字第
    75 號為緩起訴處分在案，緩起訴期間自99年5月4日至100年
    5月3日止，異議人應向指定之政府機關、政府機構、行政法
    人、社區或其他符合公益目的之機構或團體提供80小時之義
    務勞務。經詢問臺灣彰化地方法院檢察署之結果，異議人80
    小時之義務勞務已履行完畢且至緩起訴處分期間屆滿為止，
    別無刑事訴訟法第253條之3第1項各款所列得撤銷緩起訴處
    分之情事，有臺灣彰化地方法院檢察署檢察官執行緩起訴命
    令通知書及詢問臺灣彰化地方法院檢察署之電話紀錄表在卷
    足憑，堪認異議人上述酒後駕車行為，確係「一行為同時觸
    犯刑事法律與違反行政法上之義務」，並經檢察官為緩起訴
    處分確定，異議人且已履行該緩起訴處分命令，向指定之政
    府機關、政府機構、行政法人、社區或其他符合公益目的之
    機構或團體提供80小時之義務勞務。
六、又異議人雖以前詞置辯，然誠如前所述，在緩起訴期間內即
    猶豫期間期滿前，因該緩起訴處分仍有被撤銷之可能，此時
    原處分機關若依法為行政裁決，即有違行政罰法第26條「一
    事不二罰」之意旨，是以原處分機關必須待緩起訴處分實質
    確定，被告最終確定免於受刑事訴追時，始得為行政裁罰。
    故本件異議人之緩起訴處分直至100年5月3日方為期滿，而
    原處分機關於100年5月5日所作成之行政處分於前述原則尚
    無不符，於此之前原處分機關對於異議人並無吊扣駕駛執照
    之行政處分存在，是以異議人主張於緩起訴猶豫期間內，無
    人告知其須至監理站辦理吊扣駕駛執照事宜直到現在方要求
    補吊扣駕駛執照云云，係屬異議人本身之誤解，洵不足採。
七、綜上所述，原處分機關依道路交通管理處罰條例第35條第1
    項第1款規定，裁處異議人吊扣駕駛執照12個月及施以道路
    交通安全講習之其他種類行政裁罰部分，於法並無不合，異
    議人之異議為無理由。惟原處分裁處異議人罰鍰4萬9千5百
    元之行政裁罰部分，因有違行政罰法第26條第2項之「一事
    不二罰」之規定，即難認為允當，爰撤銷原處分，並自為裁
    罰如主文第2項所示，以資適法。
據上論斷，依道路交通事件處理辦法第19條前段，裁定如主文。
中    華    民    國   100    年    5     月    26    日
                  交通法庭            法  官    洪志賢
以上正本證明與原本無異。
如不服本裁定，應於裁定送達後五日內向本院提出抗告狀(須附
繕本 )。
中    華    民    國   100    年    5     月    26    日
                                      書記官    許億先